臺灣板橋地方法院刑事判決　　　　　　100年度交訴字第173號
公　訴　人　臺灣板橋地方法院檢察署檢察官
被　　　告　劉永年
上列被告因公共危險等案件，經檢察官提起公訴（100 年度偵字
第9431號），本院判決如下：
    主  文
本件被訴過失傷害部分不受理。
    理  由
一、公訴意旨略稱：被告劉永年於民國100 年2 月1 日凌晨4 時
    5 分許，駕駛車牌號碼2Q-0536 號自小客車，沿新北市○○
    區○○路往迴龍方向行駛，行經新北市○○區○○路與保安
    街口時，欲左轉保安街方向行駛，本應注意轉彎車應讓直行
    車先行，並應隨時注意車前狀況，採取必要之安全措施，而
    當時天候晴、夜間有照明、路面乾燥無缺陷、道路無障礙物
    、視距良好，又無不能注意之情事，竟疏未注意，適告訴人
    邱敬順在對向車道駕駛車牌號碼HF-9306 號自用小客貨車沿
    新北市○○區○○路（起訴書誤載為保安街）往板橋方向直
    行行駛，兩車不慎在上開路口發生碰撞，告訴人因而受有右
    膝挫傷、手指開放性傷口等傷害。詎被告可預見告訴人因其
    肇事而受有傷害，竟未為必要之救助或等候員警前來處理，
    即逕行駕車逃逸現場。嗣經警據報到場處理，將告訴人送醫
    救治，被告駕駛上開自小客車再行經上開地點，主動向在場
    處理警員高紹文坦承為肇事人而自首願接受裁判，始悉上情
    。因認被告涉有刑法第284 條第1 項前段之過失傷害罪嫌等
    語（按：被告上開所涉之肇事逃逸部分，另由本院以簡易判
    決處刑）。
二、按告訴乃論之罪，未經告訴或其告訴經撤回或已逾告訴期間
    者，案件應諭知不受理判決，刑事訴訟法第303 條第3 款定
    有明文，且依同法第307 條規定，不受理判決得不經言詞辯
    論為之。所謂「未經告訴」，係指「未經合法告訴」，包括
    依法不得告訴及告訴不合法，而依鄉鎮市調解條例第27條第
    1 項規定：「調解經法院核定後，當事人就該事件不得再行
    起訴、告訴或自訴」，故經鄉鎮市調解委員會調解成立且經
    法院核定後，就該事件依法不得再行告訴，倘仍提起告訴，
    即屬「未經合法告訴」，揆諸首揭刑事訴訟法規定，法院就
    該案件應諭知不受理判決，其理至屬灼然。
三、經查，本件被告經檢察官提起公訴，認其係犯刑法第284 條
    第1 項前段之過失傷害罪，而依同法第287 條前段之規定，
    過失傷害案件須告訴乃論。又被告因前揭過失傷害告訴人之
    事實，固經被告坦承不諱，且據告訴人於警詢、偵查中指證
    綦詳，復有告訴人之診斷證明書及警方所製作之道路交通事
    故現場圖、道路交通事故調查報告表(一)、(二)各1 份及採證照
    片22幀在卷可稽，雖堪認屬為真。惟被告與告訴人就本件過
    失傷害案件，業於100 年3 月15日在新北市樹林區調解委員
    會調解成立，告訴人願不追究被告本案之刑事責任，且經本
    院於100 年4 月11日核定在案，此有經本院核定之該調解委
    員會調解書傳真1 份附卷足憑。是以本件既經調解成立，且
    經本院核定在案，告訴人自不得再行提起告訴。然告訴人嗣
    於100 年5 月2 日檢察官偵訊時，復當庭向檢察官提起過失
    傷害之告訴（參見偵查卷第39頁），檢察官因而據以向本院
    起訴被告涉有過失傷害，其起訴即屬「未經合法告訴」，依
    前揭法律規定與說明，本院就此部分即應諭知不受理判決，
    並得不經言詞辯論為之。
四、至告訴人雖陳稱其於100 年3 月8 日前去修車廠處理事情時
    ，因被告態度很惡劣，並說其如果不處理，其就不准離開修
    車廠，所以其很怕被告，才不得不於同年月15日去調解，其
    係在害怕的情況下調解的，其對調解很有意見云云。然縱認
    告訴人個人主觀上或有懼怕被告之情，但就其與被告於100
    年3 月15日調解乙事，告訴人並未提出被告有何強暴、脅迫
    或以任何不正方法逼使其調解之具體情形，亦無任何證據資
    料以實其說，自不能單以告訴人主觀上對於被告感到害怕，
    即認上開調解係遭被告脅迫或以任何不正方法所促成。況上
    開調解委員會乃係政府機關轄下之調解單位，且在場主持調
    解者衡情應係中立客觀之第三人，倘告訴人有何遭受脅迫等
    情，一來其原可拒絕前來參與調解，縱使其仍前來參與調解
    ，亦可當場陳明，尋求該調解委員會之協助，理論上應足以
    避免遭受被告之逼迫調解，然告訴人捨此不為，竟仍前來參
    與調解，亦未陳明有何遭受脅迫等不法情事，自難遽認其所
    指該調解係遭被告所脅迫等情係屬無訛。況觀諸前揭調解條
    件，被告除當場給付告訴人醫療費用新台幣2 千元外，亦賠
    償車號FV-8891 號自用客貨車1 部，並已移轉至告訴人名下
    ，是告訴人亦始願不追究被告刑事責任及拋棄其餘民事請求
    ，衡情尚無明顯不合事理或不盡公平之處，益徵告訴人所指
    遭被告脅迫調解等情甚難採信。從而，前揭調解經本院核定
    後，依法當已發生效力，復難認告訴人所指遭被告脅迫調解
    等情為實，自不得因此即否定該調解之效力，爰此一併敘明
    。
據上論斷，應依刑事訴訟法第303 條第3 款、第307 條，判決如
主文。
中    華    民    國   100    年    7     月    26    日
                  交通法庭      審判長法官  陳信旗
                                      法官  俞秀美
                                      法官  劉正偉
以上為正本證明與原本無異。
如不服本判決，應於判決送達後10日內敘明上訴理由，向本院提
出上訴狀 (應附繕本) ，上訴於臺灣高等法院。其未敘述上訴理
由者，應於上訴期間屆滿後20日內向本院補提理由書，「切勿逕
送上級法院」。
                                      書記官  陳金鳳
中    華    民    國  100     年    7     月    27    日